【裁判字號】    90,再易,35
【裁判日期】    901129
【裁判案由】    侵權行為損害賠償
【裁判全文】
臺灣高等法院臺中分院民事裁定  九十年度再易字第三五號
      再審原告即
      再審聲請人  乙  ○
      再審相對人  甲○○
右當事人間請求侵權行為損害賠償事件，再審原告即聲請人對於中華民國八十一年七
月二十日本院八十年度訴字第七六號確定判決，提起再審之訴；並對本院九十年七月
三十一日九十年度再易字第二六號確定裁定，聲請再審，本院裁定如左：
      主      文
再審之訴及再審之聲請均駁回。
再審訴訟及聲請費用由再審原告即再審聲請人負擔。
      理      由
一、按再審之訴應於三十日之不變期間內提起；其期間自判決確定時起算，但再審之
    理由知悉在後者，自知悉時起算。又判決於上訴期間屆滿時確定。民事訴訟法第
    五百條第一項、第二項，第三百九十八條第一項前段分別定有明文。查本院八十
    年度訴字第七六號確定判決，經最高法院以八十一年度台上字第二六二○號裁定
    駁回上訴，並於民國（下同）八十一年十一月二十四日送達再審原告，有送達證
    書可稽，則再審之不變期間自裁定送達之次日起算，扣除在途期間七日，已告屆
    滿。再審原告對上開確定判決提起八十一年度再字第四三號再審之訴時，雖未逾
    三十日之不變期間；惟上開再審之訴經判決駁回確定後，再審原告再對上開八十
    年度訴字第七六號確定判決，提起再審之訴時，其是否逾三十日之不變期間？仍
    應自最高法院八十一年度台上字第二六二○號裁定送達抗告人之次日即八十一年
    十一月二十四日起算，扣除在途期間七日後起算至再次提起再審之日。本件再審
    原告遲至九十年九月十九日始提起本件再審之訴，顯已逾上開法定三十日不變期
    間，殊難謂合。且本件再審原告除提出於七十九年一月二日二十三時四十分所製
    作之偵訊筆錄影本乙份之證物外，就上揭確定判決，僅泛引依民事訴訟法第四百
    九十六條第一項第五款、第六款或第十二款等規定為再審，惟對於究竟有何合於
    該再審事由之具體情事未據表明，參以再審原告就前開偵訊筆錄主張係伊違反醫
    師法刑事案件之卷證資料，而再審被告本係據該刑事案件提起附帶民事訴訟，由
    原法院調閱該等刑事案件之歷審卷宗為審酌採證後作成前揭確定判決，執是，再
    審原告所提之偵訊筆錄影本，應非於前訴訟程序中所不可知者，則再審原告究係
    何時知悉有再審之理由，未據明確表示，難認其已遵守不變期間提起本件再審之
    訴，未符上開法律規定。至再審原告提出對其覆知之法務部八十九年十一月二日
    法八十九秘決字第八０四九九一號致司法院秘書長之移文單，暨司法院行政訴訟
    及懲戒廳八十九年十二月十二日（八九）廳行一字第二六０三四號致最高行政法
    院書記廳之書函均影本各一件，觀其內容，分載再審原告陳情案暨其不服該院八
    十九年度裁字第九八一號裁定聲請再審事，均與本件再審之訴無涉，不足據為再
    審原告已遵守上揭不變期間之證明。此外，再審原告又無其他表明再審理由知悉
    在後之情形，其所提本件再審之訴，揆上說明，顯不合法。
二、次按聲請再審，依民事訴訟法第五百零七條準用同法第五百零一條第一項第四款
    規定，應表明再審之理由。所謂表明再審理由，係指必須敘明確定裁定有何合於
    法定再審事由之具體情形而言。否則其聲請即屬不合法，且毋庸命其補正，逕行
    駁回之。（最高法院六十年台抗字第六八八號、七十年台聲字第六四號判例參照
    ）本件再審聲請人對本院九十年度再易字第二六號確定裁定，聲請再審，僅泛引
    依民事訴訟法第四百九十六條第一項第五款、第六款或第十二款規定為再審，且
    泛言：依前開法務部移文單暨司法院行政訴訟及懲戒廳書函，及伊頃接本院民事
    庭九十年八月廿七五日九０中分義民表決字第一四四八七號、九十年十月十六日
    九０分義民怡決字第一七四三三號函知發還結存送達郵票，可證未逾三十日之不
    變期間，原裁定以其提起再審已逾三十日不變期間而駁回其再審之聲請，自屬違
    背法令云云，均與本件再審之訴無涉；且對於究竟有何合於該再審事由之具體情
    事未據表明，揆諸前開說明，顯均難認其再審之聲請為合法。
三、據上論結，本件再審之訴及再審之聲請均為不合法。依民事訴訟法第五百零二條
    第一項、第五百零七條、第九十五條、第七十八條，裁定如主文。
中      華      民      國    九十      年     十一     月    二十九    日
~B1民事第二庭審判長法  官  童有德
~B2                法  官  蔡秉宸
~B3                法  官  翁芳靜
右為正本係照原本作成。
不得抗告。
~B                書記官  詹錫朋
中      華      民      國    九十      年     十一     月     三十     日
                                                                        Ｂ


司法院資訊處製作；財團法人民間司法改革基金會備份。
